【裁判字號】    89,台上,1889
【裁判日期】    890413
【裁判案由】    瀆職
【裁判全文】
最高法院刑事判決                              八十九年度台上字第一八八九號
    上  訴  人  甲○○
右上訴人因瀆職案件，不服台灣高等法院台中分院中華民國八十七年一月十四日第二
審更審判決（八十六年度上更(二)字第二六三號，起訴案號：台灣彰化地方法院檢察署
八十三年度偵字第一○八五二號），提起上訴，本院判決如左：
    主  文
原判決撤銷，發回台灣高等法院台中分院。
    理  由
本件原判決認定上訴人甲○○係彰化縣警察局員林分局（以下稱員林分局）副分局長
，為公務員，其與犯贓物罪經判處有期徒刑四月確定之張家和係舊識，依台灣彰化地
方法院檢察署之通知，張家和應於民國八十三年七月二十日報到服刑，張家和為達拖
延服刑目的，即託請上訴人代向台灣彰化地方法院檢察署（以下簡稱彰化地檢署）檢
察官林惠關說，上訴人乃先託請該分局同事即警員楊欲連帶張家和至彰化地檢署，
由楊欲連進入檢察官辦公室向林惠檢察官關說，張家和在外觀看，嗣因關說無效，
且張家和未依指定期限前往報到服刑，檢察官乃於八十三年九月二十七日核發限於八
十三年十月五日前拘提到案之拘票拘提張家和，函囑員林分局執行拘提。員林分局於
八十三年九月三十日接獲該拘票，由偵查員邱義雄於同日在前揭來函上簽擬「請員林
所於限內執行拘提回覆」等文句，而由上訴人於八十三年十月二日決行。詎上訴人於
八十三年十月四日前之同月初某日晚上，於張家和拿電瓶至其位於彰化縣員林鎮○○
街六十三之二號住處交還時，為使張家和躲避拘提，竟向張家和稱：地檢署已經發拘
票要抓人，伊將在隔日將拘票交給員林派出所轄區警員執行拘提，你自己要小心等語
，而洩漏國防以外之秘密，致張家和得以從容逃逸，嗣於八十三年十月五日員林派出
所警員黃錦庭前往拘提時，無法拘獲云云。因將第一審之判決撤銷，改判論處上訴人
公務員洩漏關於中華民國國防以外應秘密之文書罪刑，固非無見。
惟查：(一)刑事訴訟法已於八十六年十二月十九日修正公布，其第九十五條規定，訊問
被告應先告知「一犯罪嫌疑及所犯所有罪名。罪名經告知後，認為應變更者，應再告
知。二得保持緘默，無須違背自己之意思而為陳述。三得選任辯護人。四得請求調查
有利之證據。」等事項。乃原審於審判期日未踐行上開程序，此於判決要難謂無影響
，自屬違法。(二)按證據之證明力雖由法院自由判斷，然證據本身如有瑕疵，則在此瑕
疵未能究明以前，遽採為有罪之根據，即難謂為適法。依證人邱義雄、郭順德在原審
之供證，員林分局於八十三年九月三十日收受彰化地檢署囑託拘提之公函及拘票後，
當日即交由承辦之刑事組偵查員邱義雄處理，邱義雄乃依慣例將拘票與公文分開原則
處理，公文於同日陳送組長郭順德初閱，經郭順德十月一日核稿後，層送上訴人核閱
，嗣上訴人於十月二日批閱後送回邱義雄處；拘票部分則於當日即九月三十日由邱義
雄連同交辦單放置於分局內標示員林派出所之公文櫃內（見原審更(一)卷第六四、六五
頁及更(二)卷第四十頁），並有彰化縣警察局函（見原審更(一)卷第三九頁）及設於員林
分局內標示「員林所」之公文櫃照片一幀在卷足憑（見原審更(一)卷第三九頁、更(二)卷
第六七頁）。是拘提張家和之拘票既已於八十三年九月三十日即由邱義雄投遞於分局
中之員林派出所公文櫃內，並未隨同囑託拘提之公函層送上訴人批閱，則張家和於法
務部調查局彰化縣調查站所供：「他（即上訴人）曾告訴我地檢署已經發了拘票要抓
我，他將在隔日將拘票交給員林派出所轄區警員去執行拘提，甲○○叫我自己要小心
注意」，及於檢察官偵查中所供：「他跟我說他明天拘票就要拿給管區警員，甲○○
叫我自己要注意小心」各等語（見偵查卷第二二、二五頁 )，與事實即難謂合，足徵
張家和在調查站調查時及檢察官偵查中所為之供證內容已有明顯瑕疵，則在此瑕疵未
能究明前，原判決即遽採為論斷依據，已難謂為適法。(三)科刑判決書記載之犯罪事實
，為論罪科刑適用法律之基礎，故凡於適用法令有關之事項，必須詳加認定明確記載
，然後於理由內明犯罪事實所憑之證據及其認定之理由，使事實與理由互相一致，
方為合法。原判決雖認上訴人在八十三年十月四日前之同月初某日晚上，於張家和拿
電瓶至其位於彰化縣員林鎮○○街六十三之二號住處交還時，為使張家和躲避拘提，
竟向張家和稱：地檢署已經發拘票要抓人云云。惟依原判決理由欄之論述，上訴人「
於八十三年十月三日曾打電話給張家和稱：『家和，我這個電池過來拆下來回去充電
，你現在來，我在家裡，順便我跟你講』等語，而張家和則答稱：『好啦』，有電話
監聽譯文、原審法院勘驗筆錄附卷可按」（見原判決第五頁第五行至第七行），則原
判決所認之「八十三年十月四日前之『同月初某日』晚上」，自係指十月三日十九時
三十六分打完前揭電話以後之同日晚間及四日晚上，然遍查全部卷證資料，並無此項
張家和於十月三日十九時三十六分以後之同日晚間或四日晚上將充電完畢電瓶交還證
據之存在，是原判決此部分之認定自有理由不備之違法。(四)科刑判決所認定之事實，
與所採之證據，不相適合，即屬證據上理由矛盾，其判決當然為違背法令。本件依附
於偵查卷第七頁之監聽紀錄及第一審卷第三三頁之刑事勘驗筆錄所載內容以觀，上訴
人係於八十三年十月六、七日間，再電請張家和將該充好電之電瓶送還裝回，而由張
家和之妻接聽，則原判決認上訴人係於八十三年十月四日前之同月初某日晚上，於張
家和拿電瓶至其位於彰化縣員林鎮○○街六十三之二號住處交還時將拘提之事洩漏，
其認定與卷證不符，已有理由矛盾之違法。又上開監聽紀錄所載上訴人於八十三年十
月六、七日間打電話要求張家和將充好電之電瓶送還等情如果屬實，而彰化地檢署檢
察官林惠在偵查中業證述函請員林分局拘提張家和，係限期至八十三年十月五日止
（見偵查卷第六一頁），則張家和於十月六、七日間經電催後始將電瓶送還時，該拘
票既已因逾執行期間而不得再據以執行拘提，茍上訴人於是時將拘提之事告知張家和
，是否與司法權之行使仍具一定之利害影響而屬「應秘密」之範疇，似非無研求餘地
。以上或係上訴意旨所指摘，或為本院得依職權調查之事項，應認原判決有撤銷發回
更審之原因。又本件上訴人被訴洩漏國防以外秘密罪，雖屬刑事訴訟法第三百七十六
條第一款之案件，惟於修正刑事訴訟法施行前，原得上訴於第三審法院，且已繫屬於
法院，依刑事訴訟法施行法第五條第一項規定，仍應依修正前之法定程序終結之，併
此說明。
據上論結，應依刑事訴訟法第三百九十七條、第四百零一條，判決如主文。
中      華      民      國    八十九    年      四      月     十三     日
                              最高法院刑事第十二庭
                                  審判長法官  陳  炳  煌
                                        法官  陳  正  庸
                                        法官  徐  文  亮
                                        法官  吳  信  銘
                                        法官  黃  正  興
      右正本證明與原本無異
                                              書  記  官
中      華      民      國    八十九    年      四      月     十九     日


司法院資訊處製作；財團法人民間司法改革基金會備份。
